臺灣高雄地方法院刑事判決　　　　　　 100年度易字第1671號
公　訴　人　臺灣高雄地方法院檢察署檢察官
被　　　告　李宗芳
上列被告因侵占案件，經檢察官提起公訴（100 年度偵緝字第10
15號），本院判決如下：
    主  文
李宗芳犯侵占罪，累犯，處有期徒刑伍月，如易科罰金，以新臺
幣壹仟元折算壹日。
    事  實
一、李宗芳前因毒品危害防制條例、槍砲彈藥刀械管制條例等案
    件，分別經本院以民國93年度訴字第1672號、93年度簡上字
    第823 號、93年度簡字第6016號、94年度訴字第1394號判決
    各處有期徒刑8  月、6 月、3 月併科罰金新臺幣（下同）1
    萬元及1 年2 月併科罰金2 萬元確定，及因侵占案件經前述
    94年度訴字第1394號判處罰金6000元確定，嗣經本院以95年
    度聲字第719 號裁定就前述5 罪合併定應執行刑為有期徒刑
    2 年4 月併科罰金3 萬3000元，於95年6 月14日縮短刑期假
    釋並付保護管束（惟95年6 月14日至7 月19日係執行前述槍
    砲案件併科罰金刑之易服勞役），於96年2 月28日保護管束
    期滿，假釋未經撤銷視為執行完畢（構成累犯）。詎仍不知
    悔改，其於99年10月9 日16時30分許，在址設高雄市三民區
    ○○○路332 號之「鵬雲企業有限公司」（下稱鵬雲公司）
    ，以每日400 元之代價承租車牌號碼502-CZS 號之重型機車
    1 臺（起訴書誤載車牌號碼為502-C 「2 」S 號，應予更正
    ，下稱前述機車），租期至同年月12日16時30分止，3 日租
    金合計1200元已當場給付完竣。詎李宗芳於租期屆至後，非
    僅無意繼續承租前述機車復未依約還車，且竟意圖為自己不
    法之所有，旋在高雄市某處，將所持有之前述機車易持有為
    所有而予侵占入己，並即處分予某真實姓名、年籍均不詳之
    人。嗣迭經鵬雲公司負責人王鵬催討始終避不見面，且迄猶
    無法具體陳明前述機車之下落。
二、案經鵬雲公司訴由臺灣高雄地方法院檢察署檢察官偵查起訴
    。
    理  由
壹、證據能力部分
    本判決所引用之證據資料（詳後引用之各項證據），其中係
    屬傳聞證據部分，縱無刑事訴訟法第159 條之1 至第159 條
    之4 或其他規定之傳聞證據例外情形，亦因被告李宗芳及檢
    察官均已明示同意作為證據使用（本院審易字卷第80頁參照
    ），本院復審酌卷內並無事證顯示各該陳述之作成時、地與
    週遭環境，有何致令陳述內容虛偽、偏頗之狀況後，也認為
    適當，依刑事訴訟法第159 條之5 第1 項之規定，為傳聞法
    則之例外，應有證據能力。
貳、實體部分
一、訊據被告固承認其曾向鵬雲公司承租前述機車，且於租期屆
    期後迄未返還等事實，惟矢口否認有何侵占前述機車之犯行
    ，辯稱：我於租期屆滿後乃係委請友人幫忙還車，但現在已
    無法與該位友人取得聯繫，是以無法得知該車之下落云云。
    經查：
  (一)被告於99年10月9 日16時30分許，以每日400 元之代價向鵬
    雲公司承租前述機車，租期至同年月12日16時30分止，3 日
    租金合計1200元已於締約當時給付完竣，惟被告於租期屆至
    後雖已無意繼續承租前述機車，但並未親自依約將前述機車
    返還予鵬雲公司，且迄猶無法具體陳明前述機車之下落各情
    ，業據被告於偵查中及本院審理時自承：我曾向鵬雲公司承
    租機車，且於屆期後未依約返還，現在亦無法返還等語不諱
    ，並經證人即鵬雲公司負責人王鵬指訴：被告於租期屆至後
    ，不僅未依約返還前述機車，且迭經催討猶藉故推諉，迄今
    仍未還等語綦詳，復有鵬雲公司機車租賃切結書、鵬雲公司
    寄發之存證信函暨回執、催繳紀錄各1 份在卷可稽，自堪認
    定。
  (二)被告雖以首揭情詞置辯。惟查，被告前於偵查中原係辯稱：
    我當時（指租期屆至時）在趕工作，所以請友人「清仔」牽
    去還，但我不知道「清仔」之全名及聯絡方式云云；迄於本
    院準備程序中則改稱：我有請自小認識、真實姓名不詳之綽
    號「阿明」有人幫我還車，但我不知道為何現在找不到「阿
    明」其人，也無法找到車子云云。本院經核被告歷次所述，
    俱與請託他人代為返還一定價值之物品，當不致對於受託人
    真實身分、聯絡資料毫無所悉，更斷無事後不主動查明、確
    認委託處理結果等常情不符，且就最為關鍵之受託還車對象
    ，更是前後所述迥異，茍被告於租期屆至後確曾委託友人代
    為返還前述機車，焉可能如此？足見被告前述所辯，均顯屬
    卸責矯飾之詞，要屬子虛，被告始終未曾託人代還前述機車
    至明。另若被告僅是因故一時不能如期返還前述機車，或是
    單純延不還車而無侵占入己之意，衡情被告俱無不知前述機
    車下落之理，然自前述機車租期屆至之日起算至今已年餘，
    被告非僅迭經鵬雲公司負責人王鵬催討前述機車始終避不見
    面，迄於鵬雲公司提出告訴後，始於本案偵查中經通緝到案
    ，而早自租期屆至之初，即有逃避交待前述機車去向之舉，
    復於本案偵、審程序中，猶始終無法具體陳明前述機車之下
    落，若非被告早於租期屆至後未幾，即在高雄市某處，將所
    持有之前述機車易持有為所有而予侵占入己，並處分予某真
    實姓名、年籍均不詳之人而不再知悉前述機車之下落，孰能
    置信？則被告顯早已將前述機車侵占入己，甚為灼然。
  (三)綜上，本案事證明確，被告犯行堪以認定，應予依法論科。
二、核被告所為，係犯刑法第335 條第1 項之侵占罪。又被告前
    經事實欄所示有期徒刑之宣告及執行完畢，有臺灣高等法院
    被告前案紀錄表1 份在卷可稽，其於5 年內故意再犯本件有
    期徒刑以上之罪，為累犯，應依刑法第47條第1 項規定，加
    重其刑。
三、本院審酌被告正值青壯，不思正常途徑賺取財物，竟因一己
    之私，任意將他人車輛侵占入己，足見被告漠視他人財產法
    益之心態，惡性非輕。又被告迄未賠償鵬雲公司分文，犯後
    態度實屬不佳。惟念被告於偵審程序中，尚知坦認部分客觀
    事實。末斟以被告之智識程度（國小畢業）、生活狀況（業
    工，家庭經濟狀況勉持），暨鵬雲公司所受損害之程度等一
    切情狀，爰量處如主文所示之刑，並諭知以1000元折算1 日
    之易科罰金折算標準，至檢察官求予量處被告有期徒刑10月
    ，尚嫌過重，併予指明。
據上論斷，應依刑事訴訟法第299 條第1 項前段，刑法第335 條
第1 項、第47條第1 項、第41條第1 項前段，刑法施行法第1 條
之1 第1 項、第2 項前段，判決如主文。
本案經檢察官張貽琮到庭執行職務。
中    華    民    國   100    年    12    月    27    日
                  刑事第一庭  審判長法  官  黃三友
                                    法  官  陳億芳
                                    法  官  莊珮吟
以上正本證明與原本無異。
如不服本判決應於收受判決後10日內向本院提出上訴書狀，並應
敘述具體理由。其未敘述上訴理由者，應於上訴期間屆滿後20日
內向本院補提理由書(均須按他造當事人之人數附繕本)「切勿逕
送上級法院」。
中    華    民    國   100    年    12    月    27    日
                                    書記官  鍾淑美
◎附錄本案所犯法條：
中華民國刑法第335條
（普通侵占罪）
意圖為自己或第三人不法之所有，而侵占自己持有他人之物者，
處 5 年以下有期徒刑、拘役或科或併科 1 千元以下罰金。
前項之未遂犯罰之。